【裁判字號】    98,上訴,1520
【裁判日期】    980901
【裁判案由】    違反毒品危害防制條例
【裁判全文】
臺灣高等法院臺中分院刑事判決        98年度上訴字第1520號
上  訴  人
即  被  告  甲○○
上列上訴人因違反毒品危害防制條例案件，不服臺灣臺中地方法
院98年度訴字第354號中華民國98年5月20日第一審判決（起訴案
號：臺灣臺中地方法院檢察署97年度毒偵字第6065號），提起上
訴，本院判決如下：
    主  文
原判決撤銷。
甲○○施用第一級毒品，累犯，處有期徒刑壹年。
    事  實
一、甲○○曾於民國88年間因施用毒品案件，經臺灣臺中地方法
    院以88年度毒聲字第3673號裁定送勒戒處所施以觀察、勒戒
    後，認無繼續施用毒品之傾向，由臺灣臺中地方法院檢察署
    檢察官於88年7月8日以88年度偵字第11435號為不起訴處分
    確定，惟其於90年間又犯施用毒品案件，經臺灣臺中地方法
    院裁定送觀察、勒戒後，認仍有繼續施用毒品傾向，經同署
    檢察官聲請強制戒治併提起公訴，由臺灣臺中地方法院裁定
    令入戒治處所施以強制戒治，並以90年度訴字第560號判決
    分別判處有期徒刑10月、6月，定應執行刑為有期徒刑1年2
    月確定。其強制戒治至90年8月29日停止執行並付保護管束
    ，於91年2 月11日保護管束期滿未經撤銷，視為執行完畢。
    復於同年3 月12日執行上開有期徒刑，於92年4月23日縮刑
    期滿執行完畢。再於強制戒治執行完畢後5年內之94年及96
    年間，又因施用毒品案件，分別經本院判處有期徒刑7月、
    11月、8月、1年確定，嗣經依法減刑並合併定應執行刑，於
    97年1月18日假釋並付保護管束，業於97年4月4日保護管束
    期滿未經撤銷，視為執行完畢。詎甲○○仍不知悔改，復基
    於施用第一、二級毒品之犯意，於97年10月4日晚間11時許
    ，在臺中縣大里市○○里○○○街83號之住處，以摻入香菸
    內點燃後吸食之方式，同時施用第一級毒品海洛因及第二級
    毒品甲基安非他命。嗣於97年10月5日晚間7時15分許，他命
    1次。嗣於同年月30日下午3時53分許，甲○○於施用第一、
    二級毒品犯罪未被發覺前，主動向因執行勤務對於當天未攜
    帶任何身分證件之被告進行盤查時，向有輔助偵查權之臺中
    市警察局第二分局立人派出所警員丙○○陳明上情，自首並
    接受裁判，經採尿送驗，結果呈安非他命、甲基安非他命、
    可待因、嗎啡陽性反應。
二、案經臺中市警察局第二分局報請臺灣臺中地方法院檢察署檢
    察官偵查起訴。
    理  由
一、上開事實業經上訴人即被告（下稱被告）饒忠明於原審審理
    時供承不諱，且被告查獲後所採集之尿液，經送中山醫學大
    學附設醫檢驗科藥物檢測中心檢驗結果，亦呈甲基安非他命
    及嗎啡陽性反應，有中山醫學大學附設醫檢科藥物檢測中心
    出具之尿液檢驗報告1紙在卷可資佐證。足見被告之自白與
    事實相符，本件事證明確，被告上開施用第一級毒品海洛因
    及第二級毒品甲基安非他命之犯行，洵堪認定。
二、被告前於90年間，因施用毒品案件，經原審法院裁定送觀察
    、勒戒後，經評定認有繼續施用毒品之傾向，以裁定令入戒
    治處所強制戒治1年，於90年8月29日經裁定停止戒治而釋放
    ，所餘戒治期間付保護管束，於91年2月11日保護管束期滿
    未經撤銷而視為執行完畢。其又於前揭強制戒治執行完畢釋
    放後5年內之94年及96年間，再犯施用毒品案件，均經原審
    法院判刑確定，有卷附臺灣臺中地方法院檢察署刑案資料查
    註記錄表、臺灣高等法院被告前案記錄表可參，本件被告於
    上開強制戒治執行完畢釋放後5年內已再犯施用毒品罪，自
    無再經觀察勒戒之必要，應逕行起訴。是以，本件被告施用
    第一、二級毒品罪，應予依法論科。
三、核被告甲○○所為，係犯毒品危害防制條例第10條第1項之
    施用第一級毒品罪及同條第2項之施用第二級毒品罪。被告
    施用第一、二級毒品前持有第一、二級毒品之低度行為，應
    為其施用第一、二級毒品之高度行為所吸收，不另論罪。被
    告以一摻入香菸內之施用行為，同時混合施用第一級毒品海
    洛因及第二級毒品甲基安非他命，其以一行為觸犯施用第一
    級毒品罪及第二級毒品罪，為想像競合犯，應依刑法第55
    條規定，從一重之施用第一級毒品罪處斷。公訴意旨就此雖
    認應予分論併罰，然非法施用毒品之方式並無固定模式，不
    同吸毒族群及不同毒品種類可能有不同施用方式。海洛因與
    甲基安非他命併同施用，亦可能為吸毒者吸食之方式之一；
    國內確有將海洛因及安非他命或甲基安非他命混用之案例等
    情，此有行政院衛生署管制藥品管理局管檢字第0940013929
    號函說明在卷可參（見原審卷p71之1）。而被告於警詢時雖
    僅供承其施用第一級毒品海洛因1次，嗣於本院審理時始改
    稱係把第二級毒品甲基安非他命和第一級毒品海洛因混在一
    起使用（見原審卷p68反面），又本案復查無其他積極事證
    證明被告各次犯行係各別或先後施用該二種毒品，無從認被
    告所述不實，且其供述亦非顯悖於經驗法則，是公訴意旨認
    就施用毒品海洛因及甲基安非他命犯行應予分論併罰，尚有
    誤會。又被告前有犯罪事實欄所載之前科，甫於97年4月4日
    保護管束期滿未經撤銷，視為執行完畢，有臺灣高等法院被
    告前案紀錄表及在監在押全國紀錄表在卷可稽。其受徒刑之
    執行完畢後，5年以內故意再犯本件有期徒刑以上之罪，為
    累犯，應依刑法第47條第1項規定加重其刑。此外，依證人
    即查獲員警丙○○於本院審理時證稱：本件於97年10月5日
    19時15分許執行便衣勤務時，見被告在台中市○區○○路與
    自由路口該處徘徊，而上前盤查，盤查時，並未懷疑被告有
    施用毒品，因被告未攜帶證件，懷疑為通緝犯，遂將其帶回
    警局，被告在接受盤查明即坦承有施用毒品犯行，且係將被
    告帶回警局經查明其素行資料，方知悉其有吸毒前科，並對
    被告進行尿液採集及送驗等情，可知，本件被告係在施用毒
    品犯罪未被發覺前，主動向有輔助偵查權之臺中市警察局第
    二分局立人派出所警員丙○○陳明上情，自首並接受裁判，
    ，應依刑法第62條減輕其刑，並與前開加重其刑部分，依刑
    法第71條第1項先加後減。
四、原審予以論科，固非無見，然查：本件被告於員警對其上開
    犯行尚無所悉情況下，坦承有施用毒品，應有刑法第62條自
    首得減輕其刑之適用，原審法院未察，尚有未合。被告上訴
    意旨指摘原判決不當，為有理由，應予撤銷改判。爰審酌被
    告曾因施用毒品經送觀察、勒戒、強制戒治後，仍未能戒斷
    ，再犯本案之罪，顯然未能善體國家設置觀察、勒戒、強制
    戒治機構，協助毒品施用者戒除毒癮之良法美意，及其犯罪
    之動機、目的、品行、智識程度、所生危害，暨犯罪後坦承
    犯行，態度尚屬良好等一切情狀，量處如主文第2項所示之
    刑。
五、被告經合法傳喚，無正當理由不到庭，本院爰不待其陳述逕
    行判決。
據上論斷，應依刑事訴訟法第371條、第369條第1項前段、第364
條、第299條第1項前段，毒品危害防制條例第10條第1項、第2項
，刑法第11條前段、第47條第1項、第55條前段、第62條，判決
如主文。
本案經檢察官乙○○到庭執行職務。
中    華    民    國    98    年    9    月     1    日
            刑事第六庭  審判長法  官  李  文  雄
                              法  官  邱  顯  祥
                              法  官  林  靜  芬
以上正本證明與原本無異。
如不服本判決應於收受送達後十日內向本院提出上訴狀，其未敘
述上訴之理由者並得於提起上訴後十日內向本院補提理由書（均
須按他造當事人之人數附繕本）「切勿逕送上級法院」。
                              書記官  高  勳  楠
中    華    民    國    98    年    9     月    1     日


司法院資訊處製作；財團法人民間司法改革基金會備份。
